臺灣花蓮地方法院刑事判決　　　　　　　 99年度訴字第369號
公　訴　人　臺灣花蓮地方法院檢察署檢察官
被　　　告　唐羽男
上列被告因違反毒品危害防制條例案件，經檢察官提起公訴（99
年度毒偵字第433 號），被告於準備程序中就被訴事實為有罪之
陳述，經告知簡式審判程序之旨，並聽取當事人之意見後，本院
裁定由受命法官獨任進行簡式審判程序，並判決如下：
    主  文
唐羽男施用第一級毒品，累犯，處有期徒刑壹年。
    事  實
一、唐羽男前因施用毒品案件，經本院以93年度毒聲字第198 號
    裁定送觀察、勒戒後，認有繼續施用毒品之傾向，再經本院
    以94年度毒聲字第71號裁定令入戒治處所施以強制戒治，嗣
    於民國94年12月1 日強制戒治期滿執行完畢釋放出所，並經
    臺灣花蓮地方法院檢察署檢察官以94年度戒毒偵字第86、87
    號為不起訴處分確定。
二、其復因竊盜案件，經本院以95年度易字第57號判決判處有期
    徒刑8月確定；因竊盜案件，分別經臺灣板橋地方法院以 95
    年度簡字第5926號判決判處有期徒刑4 月，如易科罰金，以
    銀元3百元折算1日確定，經本院以96年度訴字第132 號判決
    判處有期徒刑5月，如易科罰金，以新臺幣 2千元折算1日，
    前開2案嗣經本院以96年度聲減字第481號裁定分別減為有期
    徒刑2月，如易科罰金，以銀元3百元折算1日、有期徒刑2月
    15日，如易科罰金，以銀元3百元折算1日，應執行有期徒刑
    4月，如易科罰金，以銀元3百元折算1 日確定，與前開有期
    徒刑8月接續執行，於96年10月11 日縮刑期滿執行完畢（構
    成累犯）。第因竊盜、搶奪等案件，經本院以97年度訴字第
    231號判決分別判處有期徒刑4月，如易科罰金，以新臺幣 1
    千元折算1日、有期徒刑4月，如易科罰金，以新臺幣1 千元
    折算1日，應執行有期徒刑6月，如易科罰金，以新臺幣1 千
    元折算1日確定，再因施用毒品案件，經本院以97 年度訴字
    第389號判決判處有期徒刑10月確定，前開2案嗣經本院以98
    年度聲字第205號裁定應執行有期徒刑1年2月確定，於98 年
    12月19日縮短刑期執行完畢（構成累犯）。
三、其又因施用毒品案件，經本院以99年度訴字第291 號判決判
    處應執行有期徒刑1年確定。
四、詎其猶不知悔改，基於施用第一級毒品海洛因（下稱海洛因
    ）之犯意，於99年7月20日14時10分許為警採尿時回溯26 小
    時內之某時（起訴書誤載為7月18 日中午），在其位於花蓮
    縣玉里鎮長良里12鄰長良205 號之住處內，以針筒注射方式
    ，施用海洛因1 次。嗣經警偵辦毒品案件通知其到場詢問，
    並於99年7月20日14時10 分許徵得其同意採集尿液送驗，結
    果呈鴉片類（嗎啡）陽性反應，始查悉上情。
五、案經花蓮縣警察局玉里分局報告臺灣花蓮地方法院檢察署檢
    察官偵查起訴。
    理  由
壹、程序事項：
    查被告唐羽男所犯係死刑、無期徒刑、最輕本刑為3 年以上
    有期徒刑以外之罪，其於準備程序就上揭被訴事實為有罪之
    陳述，經告知簡式審判程序之旨，並聽取當事人之意見後，
    本院認無不得或不宜改依簡式審判程序進行之處，業已依刑
    事訴訟法第273條之1第1項、第284條之1 ，裁定進行簡式審
    判程序，是本件之證據調查，依同法第273條之2規定，不受
    同法第159條第1項、第161條之2、第161條之3、第163條之1
    及第164條至第170條規定之限制，合先敘明。
貳、實體事項：
一、訊據被告於警詢時、本院準備程序及審理時坦承有於前揭地
    點以前揭方式施用海洛因之事實（見警卷第10頁、本院卷第
    103至104頁、第111頁），其於99年7月20日14時10分許，在
    花蓮縣警察局玉里分局所採集之尿液檢體，經送往慈濟大學
    濫用藥物檢驗中心以酵素免疫分析法（EIA） 初步檢驗，以
    氣相層析質譜儀分析法（GC/ MS）確認檢驗結果，呈現鴉片
    類（嗎啡）陽性反應，嗎啡確認濃度為1,865ng/mL，有該檢
    驗中心檢驗總表1份附卷可佐（見警卷第20 頁），其於警詢
    時供稱係於99年7月18日下午施用海洛因云云（見警卷第 10
    頁），於本院準備程序中則供稱係於同年月19日凌晨0 時許
    施用海洛因云云（見本院卷第104 頁），惟按海洛因係嗎啡
    經化學合成之半人工合成品，其藥（毒）性高於嗎啡，經吸
    食或注射進入人體，藉由人體代謝系統之新陳代謝，分解成
    藥（毒）性較低之嗎啡，由尿液排出人體，故於尿液中，以
    嗎啡成份檢出，此有憲兵司令部79年6月1日（79）鑑驗字第
    0273號函、80年6月17日（80）鑑驗字第2815 號函、暨法務
    部調查局80年3月28日（80）發技一字第1898 號函可考，且
    按海洛因經注射入人體後，約百分之80於24小時內自尿中排
    出，一般而言，尿液中能否驗出嗎啡陽性反應與其投與量、
    投與途徑、採尿時間、個人體質及檢驗方法之靈敏度有關，
    國外曾有文獻報導注射6 毫克之海洛因鹽酸鹽，其代謝物嗎
    啡之平均可檢出時限約為26小時。另嗎啡經注射入人體後，
    百分之90以上於24小時內自尿中排出，國外曾有文獻報導注
    射20毫克之嗎啡硫酸鹽，其嗎啡之平均可檢出時限約為45小
    時，此亦有行政院衛生署藥物食品檢驗局81年9月8日（81）
    藥檢一字第8114885號函足參，準此，足認被告於99年7月20
    日14時10分許為警採尿時回溯26小時內某時確有施用第一級
    毒品海洛因之犯行，被告於警詢時供稱係於99年7月18 日下
    午施用云云，於本院準備程序中供稱係於同年月19日凌晨 0
    時許施用云云，均逾為警採尿時回溯26小時，顯係誤記，此
    外並有花蓮縣警察局玉里分局99年7 月偵辦毒品案件尿液檢
    體送驗代號與真實姓名對照表暨管制紀錄、偵辦毒品案件涉
    嫌人尿液檢體採集送驗記錄表第一聯、勘察採證同意書各 1
    份在卷可稽（見警卷第17至19頁）。本件事證明確，被告犯
    行洵堪認定，應依法論科。
二、按毒品危害防制條例於92年7月9日修正公布，自93年1月9日
    施行，其中第20條、第23條將施用毒品之刑事處遇程序，區
    分為「初犯」、「5年內再犯」及「5年後再犯」。依其立法
    理由之說明：「初犯」，經觀察、勒戒或強制戒治後，應為
    不起訴處分或不付審理之裁定；經觀察、勒戒或強制戒治執
    行完畢釋放後，「 5年內再犯」者，因其再犯率甚高，原實
    施之觀察、勒戒及強制戒治既已無法收其實效，爰依法追訴
    或裁定交付審理。至於經觀察、勒戒或強制戒治執行完畢釋
    放後，「 5年後再犯」者，前所實施之觀察、勒戒或強制戒
    治已足以遮斷其施用毒品之毒癮，為期自新及協助其斷除毒
    癮，仍適用「初犯」規定，先經觀察、勒戒或強制戒治之程
    序。從而依修正後之規定，僅限於「初犯」及「 5年後再犯
    」 2種情形，始應先經觀察、勒戒或強制戒治程序。倘被告
    於5年內再犯，經依法追訴處罰，縱其第3次（或第 3次以上
    ）再度施用毒品之時間，在初犯經觀察、勒戒或強制戒治執
    行完畢釋放5年以後，已不合於「5年後再犯」之規定，且因
    已於「5 年內再犯」，顯見其再犯率甚高，原實施觀察、勒
    戒或強制戒治，已無法收其實效，即應依該條例第10條處罰
    （最高法院97年度第5次刑事庭會議決議、99 年度台非字第
    246號判決、臺灣高等法院暨所屬法院98 年法律座談會刑事
    類提案第18號參照）。經查，唐羽男前因施用毒品案件，經
    本院以93年度毒聲字第198 號裁定送觀察、勒戒後，認有繼
    續施用毒品之傾向，再經本院以94年度毒聲字第71號裁定令
    入戒治處所施以強制戒治，嗣於94年12月1 日強制戒治期滿
    執行完畢釋放出所，並經臺灣花蓮地方法院檢察署檢察官以
    94年度戒毒偵字第86、87號為不起訴處分確定；復因施用毒
    品案件，經本院以97年度訴字第389號判決判處有期徒刑 10
    月確定，於98年12月19日縮短刑期執行完畢；再因施用毒品
    案件，經本院於99年9月13日以99年度訴字第291號判決判處
    應執行有期徒刑1年確定，有臺灣高等法院被告前案紀錄表1
    份附卷可憑，被告於觀察、勒戒、強制戒治執行完畢釋放出
    所後5 年內，反覆再犯施用毒品案件，經法院判處罪刑確定
    ，應依毒品危害防制條例第10條規定處罰。
三、按海洛因為毒品危害防制條例第2條第2項第1 款明定之第一
    級毒品，不得持有及施用。核被告所為，係犯毒品危害防制
    條例第10條第1 項之施用第一級毒品罪，其施用前持有海洛
    因之低度行為，為施用之高度行為所吸收，不另論罪。被告
    有如事實欄二所示案件經法院判處罪刑確定並執行完畢之紀
    錄，有臺灣高等法院被告前案紀錄表1 紙附卷可佐，其於有
    期徒刑執行完畢後，5 年內故意再犯本件有期徒刑以上刑之
    罪，為累犯，應依刑法第47條第1 項規定，加重其刑。爰審
    酌施用海洛因後，有短暫興奮及欣快感，而隨之而來卻會陷
    入困倦狀態，長期使用會產生耐藥性及心理、生理依賴性，
    即需增加劑量始可達到主觀相同效果，一旦停止使用，除產
    生戒斷反應外，易伴有心理之渴藥性，導致施用者無法控制
    自身行為，施用海洛因對身心產生的危害，被告因施用毒品
    案件業經觀察、勒戒、強制戒治、法院判處罪刑確定並執行
    徒刑，仍無法戒除施用毒品之惡習，復為本件犯行，顯見戒
    除毒癮之意志薄弱，兼衡其犯罪之動機、目的、手段，及犯
    罪後坦承犯行等一切情狀，量處如主文所示之刑。
據上論斷，應依刑事訴訟法第273條之1第1項、第299條第1 項前
段，毒品危害防制條例案件第10條第1項，刑法第11 條前段、第
47條第1項，判決如主文。
本案經檢察官簡淑如到庭執行職務
中    華    民    國   100    年    1     月    3     日
                  刑事第二庭    法  官  林季緯
以上正本證明與原本無異。
如不服本判決應於收受送達後10日內向本院提出上訴書狀，並應
敘述具體理由。其未敘述上訴理由者，應於上訴期間屆滿後20日
內向本院補提理由書(均須按他造當事人之人數附繕本)「切勿逕
送上級法院」。
中    華    民    國   100    年    1     月    4     日
                                書記官
附錄本判決論罪之法律條文：
毒品危害防制條例第10條第1項
施用第一級毒品者，處 6 月以上 5 年以下有期徒刑。